臺北高等行政法院裁定
　　　　　　　　　　　　　　　　　　　 96年度停字第115號
聲　請　人　甲○○
　　　　　　乙○○
　　　　　　丙○○○
共　　　同
訴訟代理人　黃淑琳律師
　　　　　　江肇欽律師
相　對　人　內政部
代　表　人　丁○○部長）住同.
訴訟代理人　戊○○
　　　　　　己○○
上列當事人間因聲請停止執行事件，聲請人提起行政訴訟。本院
裁定如下：
　　主  文
聲請駁回。
聲請程序費用由聲請人負擔。
    理  由
一、按行政訴訟法第116條第2項規定，得聲請停止執行之要件有
    三，一為將發生難於回復之損害，二為有急迫情事者，三為
    裁定停止執行對公益無重大影響，且原告之訴在法律上非顯
    無理由。所謂難於回復之損害係指其損害不能回復原狀，或
    不能以金錢賠償，或在一般社會通念上，如為執行可認達到
    回復困難之程度而言，有最高行政法院民國（下同）92年度
    裁字第1332號裁定、最高行政法院92年度裁字第864 號裁定
    可資參照。
二、聲請人聲請意旨略以：
  (一)緣前臺灣省為桃園縣政府為楊梅都市○○○○路道路工程，
    報經臺灣省政府79年4 月11日79府地二字142854號函核准徵
    收坐落楊梅鎮○○○段埔心小段12-83 地號等土地，嗣並再
    報經臺灣省政府80年5 月31日府地二字第64032 號函核准徵
    收前開土地之地上改良物。聲請人甲○○、丙○○○分別為
    徵收範圍內同小段如附表所示土地（下稱系爭土地）之所有
    權人，聲請人甲○○、游阿參分別為地上建物門牌號碼為：
    桃園縣楊梅鎮○○路166 巷33號及同路段166 巷16號之建築
    改良物（下稱系爭建物）所有權人，因未接獲通知或對其徵
    收案表示異議，而未領取補償費。嗣後聲請人丙○○○竟於
    85年10月間接獲臺灣桃園地方法院提存所之提存通知書，通
    知聲請人業將系爭土地徵收補償金新臺幣（下同）34萬4,90
    0 元提存法院，惟就上開經徵收之土地改良物補償款卻未一
    併提存；迄95年7 月間，聲請人等再分獲桃園縣楊梅鎮公所
    （下稱楊梅鎮公所）函，稱將就地上物遺漏查估補辦查估工
    作。足見相對人除未依法於公告徵收期滿後15日內，將土地
    及土地改良物等之補償金發放完竣，亦未依土地法第215 條
    規定將土地及其上建築改良物一併徵收，已致使系爭徵收案
    失其效力，因而於95年9 月12日向鈞院提起確認徵收法律關
    係不存在之訴訟，現繫屬中。詎日前聲請人發現楊梅鎮公所
    竟於96年7 月9 日張貼桃楊鎮工字第09600180014 號公告，
    要求聲請人等於96年7 月31日前自行將系爭地上物拆除遷移
    完成，逾期將以工程廢棄物處理之，申言之，相對人不日將
    依前開徵收計劃，督由楊梅鎮公所派員拆除聲請人坐落於系
    爭土地上之建築改良物，以賡續其徵收行為之執行，從而，
    本件聲請裁定停止徵收效力及徵收行為之執行，即有明顯之
    急迫情事，絕無庸疑。
  (二)按系爭徵收土地上，有聲請人甲○○及乙○○所有之合法建
    築改良物目前分別為聲請人占有、使用中，故於前述聲請人
    提起之確認徵收法律關係不存在之訴訟終結前，如率爾任令
    相對人（含桃園縣政府及楊梅鎮公所）進行排除聲請人占有
    使用、拆除地上建築物及闢建道路等後續徵收行為之執行，
    將使聲請人無處住居，頓失所恃。況合法建物一經拆除，亦
    勢將無法回復，縱嗣予重建，除曠日費時外，亦將因現今建
    築法規之更易，致使無法回復現今之原貌，顯見若不於前開
    確認徵收法律關係不存在之訴訟終結前，先行裁定停止徵收
    效力及徵收行為之執行，則嗣縱判決聲請人勝訴，對聲請人
    而言，業因已遭徵收行為之執行而遭逢難以回復之損害，且
    對社會經濟利益影響甚鉅。
  (三)復按行政訴訟法第116 條第2 項及第117 條規定意旨，本件
    系爭徵收處分因違反土地法第233 條應於徵收公告後15日內
    發放補償金，及同法第215 條未將地上改良物一併徵收等違
    法情事，再據最高行政法院93年度判字第1164號判決意旨，
    應確實發生徵收失效之情事，相對人（含需地機關）實無從
    據已失效之行政處分以執行之權利，若貿然允許相對人拆除
    聲請人之建物，並賡續其徵收之效力，勢將對聲請人造成難
    以回復之損害。
  (四)為此，聲請裁定相對人前開徵收處分，應於本院95年度訴字
    第3163號確認徵收法律關係不存在事件終結前，停止其效力
    。
三、相對人答辯意旨略以：國家既已完成系爭地上物之徵收程序
    ，則基於所有權人地位，國家當然可以逕行拆除之。本件無
    行政訴訟法第116 條難以回復之情形，縱日後相對人關於本
    訴部分敗訴，聲請人所受之財產上損害亦得以金錢賠償之。
    再者，系爭工程目的係為開闢道路，如停止本件執行，將對
    於公益有重大影響。為此，請求駁回聲請人之聲請。
四、經查，參照現行土地徵收條例第21條第1 項規定「被徵收土
    地或土地改良物之所有權人，對於其土地或土地改良物之權
    利義務，於應受之補償費發給完竣時終止」，徵收處分於補
    償費發放完竣時使國家原始取得土地所有權；另參照同條例
    第27條、第28條之規定，徵收處分尚允許興辦事業為國防、
    交通、水利、公共衛生或環境保護事業之需地機關，於補償
    費未發給完竣前，得因公共安全之急需，而先行進入被徵收
    之土地予以使用；並允許以公權力限期命土地原權利人或使
    用人遷移完竣，或逕行遷移，或依行政執行法執行。是以，
    徵收處分之效力不僅使國家原始取得不動產之所有權，尚賦
    予一定之公權力得以強制執行，故應認徵收處分得為停止執
    行之程序標的。惟查，徵收處分主要之內涵，在於以合法之
    強制手段取得人民之土地、地上物財產權，故徵收處分之效
    力一旦發生動搖，不論係徵收處分之撤銷、徵收法律關係不
    存在等，其所產生之影響自然係財產權之回復，得以移轉不
    動產產權，或金錢賠償等方式以資救濟，不致發生難於回復
    之損害。又本件係基於楊梅都市○○○○路拓寬路工程之需
    而辦理徵收，道路全長約1,440 公尺，僅剩此部分之160 公
    尺土地尚未完工，此經相對人予以辯明（見本院卷第42頁）
    ，如准予停止徵收處分之效力，衡諸公私益間之比較，顯然
    於公益有所影響。綜上所述，聲請人為本件停止原處分效力
    之聲請，與行政訴訟法第116 條第2 項前段所規定之要件尚
    有未合，自無理由，應予駁回。
五、依行政訴訟法第104條、民事訴訟法第95條、第78條，裁定
    如主文。
中　　華　　民　　國　　96　　年　 　9　　月　 27  　 日
                         第四庭審判長法  官　陳  國  成
                                     法  官　陳  秀  
                                   　法  官　李　玉　卿
上為正本係照原本作成。
如不服本裁定，應於送達後10日內向本院提出抗告狀（須按他造
人數附繕本）。
中　　華　　民　　國　　96　　年　　 9    月　 27     日
           　　　　　　　　　　　　　書記官  楊  怡  芳
